臺灣臺南地方法院刑事判決
109年度易字第1395號
公  訴  人  臺灣臺南地方檢察署檢察官
被      告  楊政螢


上列被告因竊盜案件，經檢察官提起公訴（109年度營偵字第166
5號），本院判決如下：
    主  文
楊政螢無罪。
    理  由
一、起訴意旨略以：被告楊政螢為告訴人許富強之前員工，因而
    得悉告訴人許富強所有之鑽床機1部（價值約新臺幣6000）
    放置於臺南市○○區○○0000號倉庫內，並且因工作之故可任意
    進出，竟意圖為自己不法之所有，基於竊盜之犯意，於民國
    108年12月25日前之不詳時間，進入上址倉庫，以不詳方式
    載運該鑽床機至臺南市○○區○○0000號鐵皮屋內藏放。嗣因告
    訴人許富強前往該址鐵皮屋詢問被告是否願意回來上班，發
    覺鑽床機於鐵皮屋內，始悉上情。因認被告涉犯刑法第320
    條第1項之竊盜罪。
二、按犯罪事實應依證據認定之，無證據不得認定犯罪事實；不
    能證明被告犯罪者，應諭知無罪之判決，刑事訴訟法第154
    條第2項、第301條第1項，分別定有明文。又按告訴人之告
    訴係以使被告受刑事訴追為目的，是其陳述是否與事實相符
    ，仍應調查其他證據以資審認（最高法院52年臺上字第1300
    號判例要旨參照），再按認定犯罪事實所憑之證據，雖不以
    直接證據為限，間接證據亦包括在內，然而無論直接證據或
    間接證據，其為訴訟上之證明，須於通常一般人均不致有所
    懷疑，而得確信其為真實之程度者，始得據為有罪之認定，
    倘其證明尚未達到此一程度，而有合理之懷疑存在時，即難
    遽採為不利被告之認定（最高法院76年臺上字第4986號判決
    意旨參照）。另告訴人之指訴，係以使被告受刑事訴追為目
    的，除其指訴須無瑕疵，尚應有查與事實相符之佐證，始得
    資為判決之基礎（最高法院亦著有52年台上字第1300號及61
    年台上字第3099號判例意旨參照）。而所謂「無瑕疵」，係
    指告訴人所為不利被告之陳述，與社會上一般生活經驗或卷
    存其他客觀事實並無矛盾而言；至於所謂「就其他方面調查
    認與事實相符」，非僅以所援用之旁證足以證明被害結果為
    已足，尤須綜合一切積極佐證，除認定被告確為加害人之可
    能外，在推理上無從另為其他合理原因之假設，有一不合於
    此，即不能以告訴人之陳述作為論斷之證據（最高法院92年
    度台上字第5580號判決意旨亦同此見），均先予說明。
三、公訴意旨認被告涉犯攜帶兇器竊盜罪嫌，係以被告於偵查中
    之供述，證人即告訴人許富強於偵查中之指證、證人徐正德
    偵查中經具結之證述、證人林清吉於警詢中之證述、現場照
    片及鑽床機照片共12張為其主要論據。惟訊據被告堅決否認
    犯行，辯稱：鑽床機是我的，於105年或是106年間，跟我國
    小同學一起去路邊攤買的，我買回來用幾次不好用，就被我
    做汽車板金的同學整台借去用，他有告訴我說在鑽的時候要
    拿個木頭墊在底下，如果鑽太大力會鑽破，我不曉得是不是
    他使用上的關係，因為這個東西沒有做保護措施就會把鑽台
    鑽破，或是沒有把鑽台的洞對準鑽頭，鑽下去就會鑽破。另
    鑽床機上「20」是我用石英筆做記號，好像是要搬進來的時
    候做記號的，之前是用鐵刻，買回來後借我同學，他拿回來
    說幫我裝了好多東西，還說幫我換了一條電線，他說電線被
    他用壞了，我想說因為都擺在外面要搬回去了，那天剛好身
    上有石英筆，就用石英筆把刻劃的地方再刻清楚一點等語。
四、經查：
(一)被告將系爭鑽床機一臺放置在其友人吳佩芬所有之臺南市○○
    區○○0000號鐵皮屋內，告訴人許富強於108年12月28日下午
    ，對放置在該鐵皮屋內之鑽床機拍照後，將照片傳送給被告
    及證人吳佩芬等情，為被告所不否認，並有證人即告訴人許
    富強於偵查中之證述、鑽床機照片10張、LINE照片2張（見
    偵查卷第37至40、42頁）可憑，此部分事實固堪認定。本案
    所應審究者，厥為：系爭鑽床機是否為告訴人許富強所有？
(二)證人許富強之證述：
  1.告訴人於警詢時指稱：我從門隙間就看到我所失竊之鑽床機
    台，並拍照以LINE分別傳給楊政螢及吳佩芬。（問：你所有
    之鑽床機台於何時？何地發現失竊？）我於108年12月25日
    至臺南市○○區○○里○○0號倉庫内發現我所有之鑽床機台失竊
    。我所失竊之鑽床機台為國格牌精密鑽床，型號SC-13NB。
    （問：你如何認定該鑽床機台為你所失竊？）因該鑽床機台
    於購買後公司員工有鑽二個孔為記號，及該鑽床機台上有放
    置角鐵之痕跡為特徵。（問：你如何認定為楊政螢所竊取？
    ）因該處平時為楊政螢所使用，所以我認為是楊政螢所竊取
    。（問：你是否可以提供你當時購買憑證？）該機台為我父
    親購買，時間已很久，所以找不到購買憑證。（問：你所稱
    該鑽床機台於購買後公司員工有做鑽孔記號，當時你公司員
    工所做？）我公司員工徐正德所做。（問：楊政螢如何進入
    竊取你所有之鑽床機台？）因楊政螢原是我所屬原工，所以
    楊政螢可以進出竊取。（問：該鑽床機台上刻有20字樣係為
    你所刻記號？）不是我所刻記號。我不道何人所刻。楊政螢
    於108年12月離職的。因為他是臨時工，且該工程已告一段
    落，所以就未再叫他來上班。（問：你既稱楊政螢已離職，
    為何又會前往他的住所找他？）因為想說以後如果有工作需
    要他時，想問問他是否願意再回來工作。因為他電話都不接
    。遭竊之鑽床機台平常放置於臺南市○○區○○里0○00號倉庫内
    ，該倉庫平常都是楊政螢和林清吉在使用。該鑽床機台是於
    108年6月放置於該處。我最後一次看到為108年12月下旬，
    與發現遭竊的間隔不超過一星期。（問：你稱原本放置鑽床
    之倉庫平常是楊政螢和林清吉在使用，你有無問過林清吉相
    關訊息？）我有問過林清吉，但他說未注意到鑽床機的存在
    等語（警卷第1至11頁）。
　2.於偵查中證稱：（問：何時發現鑽台機不見？）108年12月2
    5日鑽台機本來是放在鹽水區後寮里後寮1-11號倉庫内。（
    問：你如何發現鑽台機在鐵皮屋内？）我沒有踏進去屋内，
    我在外面觀看，就看到我失竊的鑽台機在床邊。我有證人徐
    正德可以作證，而且鑽台機上面有鑽孔記號。（問：目前鑽
    台機有無還給你？）沒有，目前還在楊政螢家中等語（偵卷
    第25至27頁）。
　3.於本院審理中證稱：（問：鑽床機大概不見多久了？）鑽床
    機在那邊進出的時候都有看到，是剛好要用到的時候才覺得
    奇怪，這台鑽床機怎麼好像不見了，會不會是誰搬走了。當
    時因為明天要工作，打電話給楊政螢他沒接，之前就知道他
    家在哪，所以就直接去他家，要跟他講明天要出來工作，他
    父親叫我進去看看楊政螢有沒有在那邊，進去就剛好看到我
    要找的鑽床機。就是在門口的外面看到我在找的那台，後來
    我又打電話，楊政螢有接了，我問他有沒有看到我工廠的鑽
    床機，他說沒有，說什麼是鑽床機他不懂，後來我就跟他說
    那台鑽床機不是在你家嗎，他說那台他買的，就大聲吼我、
    罵我。（問：你遠遠的看到鑽床機，你如何認定那台鑽床機
    是你的？）因為有貼標籤，那台鑽床機是我在嘉義的父親給
    我的，我父親倉庫要清掉時，問我有沒有需要，叫我載回來
    用。（問：你既然沒有去摸到鑽床機，你是如何認為這台鑽
    床機是你的？）因為有標籤，認得出來那台鑽床機有記號，
    我是站在門口就可以看得到。（問：你看到那台鑽床機，從
    你認為它不見了到你看見，大概隔了多久？）那時候也沒有
    注意，因為東西放在倉庫裡，也沒有經常去看，是剛好要用
    到而去找，才發現怎麼不見了，就是去找他要叫他來工作的
    時候剛好看到，差不多1小時前在倉庫找不到的東西怎麼跑
    來這邊，當時我也是問他有沒有看到，因為我不敢確定那台
    是我的，我就問他有沒有看到，他就說他也不懂什麼叫鑽床
    機，然後大家就吵架了，吵架後我跟他說假如有使用，用完
    了就拿回去，大家就沒事了，他說要告我，不是我的他說要
    告我，告我侵入民宅，就馬上去告我了。（問：你當下在那
    邊發現鑽床機的時候，你有沒有把這件事情也跟吳佩芬講？
    ）有，我先跟楊政螢講，講完就有一點吵架，楊政螢就跟他
    女朋友講，說我說那台是我的，就講給他女朋友聽，大家就
    有通電話了，他女朋友就說那一台她保證是楊政螢去買的，
    大家就開始有爭吵。（問：提示警卷第42頁照片，這張照片
    是你拍攝的？）對。（問：你拍攝的時候懷疑是你失竊的鑽
    床機，還是你已經很肯定了？）肯定那台是我的。因為我就
    站在旁邊的鋁門窗，不用人走進去，站過去就可以看得到東
    西。（問：你是說從照片中旁邊的窗子往裡面看？）對。（
    問：你是以什麼特徵認定這是你失竊的鑽床機？）上面有一
    個標籤，就是當時在哪裡購買的廠家標籤，在嘉義市。（問
    ：提示警卷第39頁照片，你是說這個標籤？）是的。還有側
    面也可以看的到，因為那台是我去嘉義搬回來的。（問：但
    你剛才也有陳述說不敢確定是不是？）對，可是我看到了有
    跟楊政螢講，跟他講後，他就是有去警局說我侵入民宅，後
    來警察局叫我去做筆錄完後，警察當天晚上帶我、楊政螢當
    場進入這個機器那邊，警察問我怎麼確定鑽床機是我的，我
    就跟他說有標籤，還有鑽床機原本有的鑽洞記號在哪裡，那
    時候警察有跟我們一起去，已經進到屋子裡了。（問：你什
    麼時候知道鑽床機有做記號？）因為那台鑽床機是從嘉義載
    回來的，原本是在我父親的鐵工廠那邊，我有拍照給我父親
    的員工徐正德，叫他看一下這一台是不是我父親叫我載回來
    的，我父親的員工就說很好認，就是鑽床機的盤子(鑽台)有
    鑽了兩、三個洞在那邊，那時候鑽鐵鑽過頭了，那個就是記
    號，那時候警察去的時候我也有跟他講。（問：提示警卷第
    38頁，你說的記號為何？）就是現在指的這個(如附件即警
    卷第38頁）。（問：以你父親之前的員工所說是鑽過頭留下
    兩個洞，一般的鑽床機如果鑽過頭是不是很容易留下這些洞
    ？）沒有，因為發生這個事情的時候，我問父親的員工，他
    說那台機器很好認，他說當時他在鑽鐵的時候，有把它鑽過
    頭鑽了兩個洞，叫我看看有沒有那兩個洞，他沒有來看現場
    ，他就跟我說有兩個洞。（問：提示警卷第37頁，這個地方
    有一個標誌，有「20」的記號？）那個不是我做的，那時候
    我、楊政螢跟警察去現場時，我跟警察說這台機器我們有做
    記號在裡面，楊政螢說他也有做記號，他跟警察這樣講，現
    在指的這個是楊政螢說是他做的記號。（提示警卷第39頁，
    你剛才說你有看到一個在嘉義購買的標籤，從外面看進裡面
    時，你有看到這個標籤？）不是，看到側面知道這台機器就
    是我在找的那台。（問：看到側面，你沒有看到這個標籤？
    ）沒有，那是後來警察去的時候拍的照片。（問：你知道你
    父親那台鑽床機是在哪裡買的嗎？）後來就拍照傳給我父親
    的員工看，他說這台就是在哪一家買的。（問：你知道在哪
    一家買的嗎？）就是標籤上面有寫。（問：如果不是有看到
    標籤，你知道你父親的鑽床機在哪裡買的嗎？）不知道等語
    （本院卷第186至205頁）。
(三)證人徐正德之證述：
  1.證人徐正德於警詢時證稱：（問：警方提供鑽床機台照片供
    你指認該鑽床機台你是否認識？）我認識該鑽床機台。該鑽
    床機台為許富強父親許晉昌所有，之後許晉昌給了許富強。
    （問：你如何認定該鑽床機台為許富強所有？）因該鑽床機
    台為許富強父親購買回來後，我有在該鑽床機台上做有二個
    鑽孔記號及機台上有放置角鐵之痕跡等語（警卷第29至31頁
    ）。
 　2.於偵查中證稱：（問：提示鑽床機台照片，有無辦法指認
     這台鑽床機台是何人所有？）這台鑽床機台我在許富強父
     親的工作地點有在使用，因為該台鑽床機台的底盤上有我
     故意留下的記號，該記號就是兩個鑽孔的痕跡。（問：你
     在何時何地使用這台鑽床機台？）100年使用到106年，使
     用地點是嘉義縣水上鄉。（問：這台鑽床機台是許富強所
     有？還是許富強父親所有？）許富強父親給許富強的，因
     為贈送當時我有協助將鑽床機台搬上車等語（偵卷第37頁
     ）。
(四)綜合告訴人、證人徐正德前揭證述，告訴人係於108年12月2
    8日下午在前開鐵皮屋發現系爭鑽床機後，拍照傳送給被告
    、證人吳佩芬及徐正德，經徐正德告知告訴人，鑽床機的盤
    子(鑽台)有鑽了兩、三個洞，那時候鑽鐵鑽過頭了，那個就
    是記號，告訴人因此於警詢時稱：「鑽床機台於購買後公司
    員工有鑽二個孔為記號，及該鑽床機台上有放置角鐵之痕跡
    為特徵。」，於偵查中亦稱：「我有證人徐正德可以作證，
    而且鑽台機上面有鑽孔記號。」，再於本院審理中證述，除
    同前之所述之鑽孔記號外，另證稱其認定系爭鑽床機是其的
    ，是因為有貼標籤，然其先稱其遠遠有看到該標籤，嗣後又
    稱其該日下午沒有看到該標籤，係會同警方到鐵皮屋時後來
    警察去拍的照片，亦證稱：因為我不敢確定那台是我的，我
    就問被告有沒有看到。而證人徐正德認定系爭鑽床機為告訴
    人所有之原因，係看警卷照片中之鑽床機底盤上有兩個鑽孔
    的痕跡為據。
(五)系爭鑽床機之鑽台上有2個鑽孔記號，機台上方貼有一標籤
    ，機身亦刻有「20」之記號，此有卷附之系爭鑽床機照片在
    卷可稽（見警卷第37至38頁），又雖證人即告訴人證稱系爭
    鑽床機為其所失竊之依據等節如前，然就機台上方貼有一標
    籤之特徵，告訴人於警詢、偵查中從未提及，證人徐正德於
    警詢、偵查中亦未就此有所證述，依告訴人前揭證述，其有
    會同警員至上開鐵皮屋內指認鑽床機，則告訴人指認時已看
    過機台上方所貼之標籤，既已有「本」可觀，自然可為此證
    述，然此是否確為其自身對其所失竊鑽床機所具備之特徵，
    即有可疑。
(六)再證人即告訴人、證人徐正德均證述稱：其等認定系爭鑽床
    機是告訴人的，因為鑽台上有2個鑽孔記號等語如前，然系
    爭鑽床機被告亦供稱為其所有，其上有其所刻之「20」之記
    號等語（見本院卷第210頁）。並舉證人吳佩芬以證明，證
    人吳佩芬於偵查中陳稱：我在106年時有親眼看到這台鑽床
    機台由楊政螢在使用等語（偵卷第37頁）。於本院審理中證
    稱：我們曾經是男女朋友，一起務農，是從105年，差不多5
    年了。楊政螢的爸爸中風、手腳不方便，回到後寮這邊我有
    照顧老仔三個月。（問：妳在何時看到這台機器？）106年
    的時候在舊家，他在鑽鐵件的時候我第一次看到，有的時候
    在田裡工作時，搭雞舍什麼的都是他自己來，我看過就是在
    舊家他會使用，在圍鐵圍籬的時候都自己做。舊家是49號。
    （問：在旁邊做工事的時候，他用來鑽洞的，不是在照片中
    的房間看到？）這個房間是我生病要回臺南時，楊政螢的父
    親住在隔壁，他說我們住在隔壁，把重要的工具都搬來，就
    是那時候買務農的東西、工具。（問：妳在告許富強之前，
    妳本人有無在這個場所看到這台機器過？）有，就是我們放
    到這邊的，我要回臺南時我說要放到這邊，我們怕被人搬走
    ，因為有人住在這裡，我還沒有生病的時候我們都會這樣搬
    來搬去，我還跟楊政螢說把比較重要的搬過去。（問：就妳
    印象所知，這台機器存在在這個房間裡多久了？）我要回去
    時，就是10月8日做心導管的時候，前一個月搬過來這邊的
    ，那個時候10月做的，應該9月我們就搬過來了，把東西搬
    過來先放著等語（本院卷第206至212頁）。上開證人吳佩芬
    所述，與被告所辯其於105或106年間即已買來系爭鑽床機之
    辯解相符。
(七)而告訴人就其所失竊之鑽床機之鑽台上2個鑽孔記號之方位
    、深淺、特徵為何？告訴人並未提出相關證據證明；且告訴
    人於本院審理中證稱：我父親的員工(徐正德)就說很好認，
    就是鑽床機的盤子(鑽台)有鑽了兩、三個洞在那邊，那時候
    鑽鐵鑽過頭了，那個就是記號等語如前。衡諸一般常情，鑽
    床機之鑽台上因鑽過頭而留有2、3個鑽孔，尚非不可能，而
    系爭鑽床機之鑽台上2個鑽孔痕跡非深（如下方照片），實
    無何特殊之處，是此所謂留有2個鑽孔之特徵，尚無法據以
    為判斷是否為告訴人所有。系爭之鑽床機亦可能因被告或其
    前手使用不慎，鑽過頭而留有鑽孔，故難以此即為被告不利
    之認定。
(八)至於公訴人所舉證人林清吉於警詢中之證述如下：楊政螢是
    我在許富強的公司上班時的同事。（問：據告訴人許富強稱
    你在公司上班時，會與楊政螢共同使用位在臺南市○○區○○里
    0○00號的倉庫是否正確？）正確。我是於108年5月到職。同
    年12月底離職。我只要有上班就會進入該倉庫内開公司車出
    去，一個月約15天會進出該倉庫。因為我跟楊政螢會同一台
    車出去，如果楊政螢比較晚到，我會在倉庫内等他，每天在
    裡面的時間不一定，但都不會超過30分鐘。（問：警方現提
    示鑽床機相供你觀看，相片中鑽床機你是否曾於倉庫内看過
    ？）我對裡面擺放的物品沒有印象。（問：你既稱只要有上
    班即會進出該倉庫，又稱每天使用時間約30分鐘，為何又稱
    對於倉庫内擺放物品沒有印象？）因為我進入倉庫内只會拿
    取工作上的用品，或者是坐在桌子旁吃早餐，其他時候不會
    去注意倉庫内的物品等語（警卷第32至34頁）。證人林清吉
    僅能證明被告與林清吉一同受雇於告訴人，如其等有上班時
    ，會進出前揭倉庫之事實，然而無法因被告受雇於告訴人，
    可自由進出倉庫，即逕認定被告確有竊取告訴人所有鑽床機
    之事實，前揭倉庫內之鑽床機無法排除有被告以外其他人行
    竊之可能，是本院認前開林清吉之證述，亦無法據為被告不
    利之認定。
五、綜上所述，公訴人所舉前開證據，不足使本院達於通常一般
    之人均不致有所懷疑，而得確信其為真實之程度，復未能再
    提出證明被告確有犯罪之積極證據，並指出調查之途徑及說
    明其關連性予以補強，整體證明力無從使本院形成有罪之確
    信，則依罪證有疑利於被告之證據法則，即不得遽為不利被
    告之認定。此外，復查無其他積極證據足資認定被告有何公
    訴人所指犯行，即屬不能證明被告犯罪，參諸前揭說明，依
    法應諭知無罪之判決。
據上論斷，應依刑事訴訟法301條第1項，判決如主文。
本案經檢察官李政賢提起公訴，檢察官陳擁文到庭執行職務。
中　　華　　民　　國　　110 　年　　9 　　月　　6 　　日
　　　　　　　　　刑事第二庭    法　官　王惠芬
以上正本證明與原本無異
如不服本判決應於收受本判後20日內向本院提出上訴書狀，並應
敘述具體理由。其未敘述上訴理由者，應於上訴期間屆滿後20日
內向本院補提理由書狀（均須按他造當事人之人數附繕本）「切
勿逕送上級法院」。
  　　　　　　　　　　　　　　　書記官　陳杰瑞
中　　華　　民　　國　　110 　年　　9 　　月　　6 　　日
附件